【裁判字號】    92,裁,556
【裁判日期】    920508
【裁判案由】    遺產稅
【裁判全文】
最  高  行  政  法  院  裁  定                    九十二年度裁字第五五六號
    上  訴  人  丙○○
    兼 右一 人
    法定代理人  甲○○
    上  訴  人  丁○○
                              .
    被 上訴 人  財政部臺灣省南區國稅局
    代  表  人  乙○○
右當事人間因遺產稅事件，上訴人不服中華民國九十一年二月六日高雄高等行政法院
九十年度訴字第一四四七號判決，提起上訴，本院裁定如左：
    主  文
上訴駁回。
上訴審訴訟費用由上訴人負擔。
    理  由
按對於高等行政法院判決上訴，非以其違背法令為理由，不得為之，行政訴訟法第二
百四十二條定有明文。是當事人依行政訴訟法第二百四十三條第一項規定，以高等行
政法院判決有不適用法規或適用法規不當為上訴最高行政法院之理由時，其上訴狀或
理由書應有具體之指摘，並揭示該法規之條項或其內容。若係成文法以外之法則，應
揭示該法則之意旨。倘為司法院解釋、或本院之判例，則應揭示該判解之字號或其內
容。上訴狀或理由書如未依此項方法表明者，即難認為已對高等行政法院判決之違背
法令有具體之指摘，其上訴自難認為合法。本件上訴人對於高雄高等行政法院九十年
度訴字第一四四七號判決提起上訴，雖以：原審判決關於上訴人所提被繼承人萬全興
金錢債務資金流程來源去路表三紙及借款之事實與資金流程均未詳加審酌，對貸款內
容、數據、借款以付土地價款之關聯如何，否准取捨之原因，觀之判決理由竟無一語
道及，僅以「難以採信」為搪塞，洵難甘服。況本件上訴人之被繼承人未償債務存在
已臻明確，原審判決遽以系爭債務之原因關係非屬借貸，而拒為適用該當法規範要件
，非獨與法律保留原則有違，亦顯有適用法規不當之違法；且原審判決增加該當法規
範要件所無之限制，而使上訴人負擔所無之舉證責任，難謂符合舉證責任分配法理，
依此要件事實所由得心證之形成理由，不無邏輯推理之矛盾，顯有悖於論理法則及一
般經驗法則之違法。另原審判決以上訴人應知有系爭債務，卻未於申報被繼承人遺產
稅時列入未償債務，怠至兩年後始以更正申請增列債務扣除額，有違常理，其認事用
法，顯有悖一般經驗法則云云，為其論據，指摘原審判決違背法令。經查，上訴人上
訴理由，無非指摘原審判決認定上訴人在原審法院提出資金流程等證據，僅足以證明
上訴人之被繼承人萬全興生前與萬正豐等人有系爭資金往來，並不足以認定其往來原
因為消費借貸關係，至上訴人所提出借據之實質真正及證人萬江阿好、萬許珠菊、胡
萬美麗之證述，均難以採信，並參諸上述上訴人被繼承人之資力情況及買賣過程諸多
異於常情之情事，上訴人所為其被繼承人萬全興自萬正豐等六人處所取得之三千三百
七十萬元部分，係萬全興因借貸而得之主張尚無可採等事實認定及證據取捨而已，惟
就原審判決以上訴人起訴為無理由，駁回上訴人之起訴，究有何違背法令，未能為具
體說明。從而上訴人指摘原審判決違背法令，核無足採，揆諸首揭說明，其上訴難謂
合法，應予駁回。
據上論結，本件上訴為不合法，爰依行政訴訟法第二百四十九條第一項前段、第一百
零四條、民事訴訟法第九十五條、第七十八條、第八十五條第一項前段，裁定如主文
。
中    華    民    國    九十二      年      五        月      八        日
                    最 高 行 政 法 院  第 四 庭
                                審 判 長 法  官      廖  政  雄
                                         法  官      趙  永  康
                                         法  官      林  清  祥
                                         法  官      鍾  耀  光
                                         法  官      姜  仁  脩
右  正  本  證  明  與  原  本  無  異
                                         法院書記官  莊  俊  亨
中    華    民    國    九十二      年      五        月      九        日


司法院資訊處製作；財團法人民間司法改革基金會備份。
